最高法院刑事判決　　　　　　　　　　　　　　　八十八年度台上字第四○四四號
　　上訴人　甲○○
右上訴人因違反槍彈藥刀械管制條例案件，不服台灣高等法院中華民國八十六年六
月月十一日第二審判決（八十六年度上訴字第一一四八號，起訴案號：台灣桃園地方
法院檢察署八十五年度偵字第八七六三號），提起上訴，本院判決如左：
    主  文
原判決撤銷，發回台灣高等法院。
    理  由
本件原判決認定上訴人甲○○前因被害人葉步勇於民國八十五年三月間積欠其賭債新
台幣（下同）一百二十萬元，復得知被害人近日因參與賽鴿贏取賭金五百餘萬元，乃
於同年七月間某日邀其友人許詩詳（尚未審結）向被害人索債；許詩詳則於同年七月
九日夥同陳文洋（尚未審結），於上訴人不知情之下，由許詩詳攜帶未經許可，無故
持有前於八十五年年三月間某日在台北火車站附近某電動遊樂場內，以十五萬元向綽
號「黑貓」不詳姓名成年男子購得之○‧三八口徑手槍（含彈匣）一支及子彈二發與
陳文洋同赴桃園縣中壢市○○路二十五號被害人住處附近守候，迄同日下午十七時許
適被害人駕駛其所有之車號ＬＴ－二三三一號自用小客車返家，許詩詳、陳文洋二人
見狀乃稱欲帶其去見上訴人，許詩詳並故意將其所攜之槍枝露出強令其上車，使被害
人心生畏怖而依指示再上該車，隨即由陳文洋駕駛，許詩詳看守被害人，驅車前往桃
園縣中壢市芝芭里附近，途中並由許詩詳通知上訴人至該處會合，抵達後上訴人、許
詩詳、陳文洋三人即基於共同之犯意，強令被害人簽發一百二十萬元之本票一張，並
命被害人央其友人薛德城到場應允為保證人付款，得手後約定於次日以現金換回該本
票，始將被害人釋放，以此方法剝奪被害人之行動自由。嗣於翌日（八十五年七月十
日）十二時許在桃園縣中壢市○○○路與福州路口之萬紫千紅ＫＴＶ停車場約定取款
時，為警查獲，扣得本票一紙，並經許詩詳供述循線在桃園縣中壢市○○路其住處附
近草叢取出前開手槍（含彈匣）一把及子彈二顆等情。因而維持第一審牽連犯關係，
論處上訴人共同意圖為自己不法之所有，以恐嚇使人將本人之物交付罪刑之判決，駁
回上訴人在原審之上訴，固非無見。
惟查：(一)、刑法第三百四十六條第一項之恐嚇取財罪，係以將來惡害通知被害人，使
其生畏懼之心為犯罪方法。原判決對於上訴人經通知會合被害人後，究竟如何以將來
惡害通知被害人，使被害人心生畏懼而簽發本票，並未明白認定詳細記載，已不足資
為適用法律之依據，且對於被害人於第一審時到庭陳述「我因本即欠人債務，是該解
決，故並不害怕」「（見到有槍才簽本票）不是，因久債還錢」等語（見一審卷第五
五頁、五十七頁反面），被害人並非因遭恐嚇心生畏懼始簽本票交付上訴人，此項有
利於上訴人之陳述，何以不足採，亦未於理由內加以論列，自有理由不備之違誤。(二)
、刑法第三百零二條之妨害自由罪，須有以非法方法剝奪人之行動自由為要件之一，
而所指剝奪人之行動自由，應以有具體行為，使人之行動喪失自由，方能成立。原判
決事實雖記載上訴人等強令被害人簽發一百二十萬元之本票一張，並命央其友人薛德
城到場應允為保證人擔保付款，及約定於次日以現金換回本票，始將被害人釋放，以
此方法剝奪被害人之行動自由等情。然對於上訴人被害人會合後，究以何種具體之非
法方法，使被害人之行動如何喪失自由，仍未詳予認定，明確記載，而以被害人故意
將前二紙本票誤寫作廢棄置於車內，第三張始正確簽發，可認被害人之身心自由必受
相當程度之制等臆測之詞，為推定上訴人亦有參與限制被害人行動自由之論據，其採
證不無可議。上訴意旨指摘原判決不當，非全無理由，應認有發回更之原因。又本件
恐嚇取財罪，雖屬不得上訴於第三審法院之案件。但與其牽連較輕之妨害自由罪，原
得上訴，且牽連犯罪之上訴又不可分，故仍應認為得上訴於第三審法院，另原判決說
明毋庸為無罪諭知之部分，基於審判不可分之原則，亦一併發回，均附予明。
據上論結，應依刑事訴訟法第三百九十七條、第四百零一條，判決如主文。
中      華      民      國    八十八    年      七      月    二十九    日
                              最高法院刑事第十庭
                                  審判長法官  莊  登  照
                                        法官  洪  明  輝
                                        法官  蔡  清  遊
                                        法官  黃  一  鑫
                                        法官  林  秀  夫
      右正本證明與原本無異
                                              書  記  官
中      華      民      國    八十八    年      八      月              日
